【裁判字號】    99,重訴,236
【裁判日期】    990707
【裁判案由】    侵權行為損害賠償
【裁判全文】
臺灣臺北地方法院民事判決             99年度重訴字第236號
原      告  丁○○
訴訟代理人  廖于清律師
複代理人    王晴怡律師
            劉韋廷律師
被      告  來鑫通運有限公司
法定代理人  乙○○
訴訟代理人  丙○○
            戊○○
被      告  甲○○
上列當事人間侵權行為損害賠償事件，本院於民國99年6月14日
言詞辯論終結，判決如下：
    主  文
原告之訴及假執行之聲請均駁回。
訴訟費用由原告負擔。
    事實及理由
一、本件被告甲○○經合法通知，未於言詞辯論期日到場，核無
    民事訴訟法第386條各款所列情形，爰依原告之聲請，由其
    一造辯論而為判決。
二、原告主張：
  (一)被告甲○○受僱於被告來鑫通運有限公司（下稱來鑫公司）
    擔任司機，以駕駛營業曳引車為業，係從事駕駛業務之人。
    於民國96年7月1日凌晨1時20分許，被告甲○○駕駛車牌號
    碼299-GR號曳引車，行經臺北縣新店市○○路○段110縣道37
    公里處時，原應注意駕駛人不得超速及跨越分向限制線行駛
    ，且汽車交會時會車相互之間隔不得少於半公尺，及應注意
    車前狀況等規定，而依當時情形係晴天、夜間有照明、視距
    良好，並無不能注意之情事，被告甲○○仍跨越分向限制線
    行駛，會車間距亦少於半公尺，且未注意車前狀況，適有蘇
    弘升騎乘車牌號碼N2V─300號重型機車，自被告甲○○對向
    方向行駛而來，至上開路段違規跨越分向限制線駛至被告所
    駕駛曳引車之車道，被告甲○○應減速慢行，並避免過於靠
    近蘇弘升所騎乘之機車，但被告甲○○見狀仍未煞車，致其
    曳引車左側與蘇弘升所騎乘之重型機車相撞，致蘇弘升因而
    當場死亡，原告為蘇弘升之母親，依民法第184條第1項前段
    、第188條第1項前段、第192條、第194條規定，請求被告等
    負連帶損害賠償責任。
  (二)被告應賠償項目為：喪葬費新臺幣（下同）317,020元，
    扶養費1,269,905元。查蘇弘升死亡時，原告為34歲，依
    內政部統計處編印之「中華民國96年臺灣地區簡易生命表」
    所載，原告有45.67年之平均餘命，另依96年平均每人每月
    消費支出表所示，核計臺北縣每人每年支出為215,844元（
    計算式：17987×12＝215844），而原告尚有三名子女，蘇
    弘升之扶養義務應為1/4，依霍夫曼計算法扣除中間利息再
    除以4為1,269,90 5元（計算式：215844×23.00000000÷4
    ＝0000000），原告於77年國中畢業時先有後婚，於78年
    至84年分別生下4名子女，但原告配偶因愛喝酒而失去工作
    ，自84年起就不工作，原告只好每天做兩份工作以扶養4名
    子女，之後因受不了原告配偶長期喝酒並毆打原告，遂向法
    院提出保護令並訴請離婚，然原告獨子即蘇弘升卻因上開車
    禍死亡，原告內心自責不已，每天無法入睡，並去精神科看
    診拿藥吃，連喪葬費都是原告借貸才勉強湊足，原告因白髮
    人送黑髮人而心中傷痛逾恆，故訴請精神慰撫金500萬元。
    以上共計6,586,925元。
  (三)並聲明：被告應連帶給付原告6,586,925元，及自98年10月
    27日起至清償日止，按年息5%計算之利息，並願供擔保請准
    宣告假執行。
三、被告來鑫公司則以：被告甲○○刑事部分經判決無罪，可見
    其並無故意或過失之行為。再者，本件交通事故之發生，係
    因蘇弘升超速行駛且失控滑倒至被告甲○○所行駛之車道而
    肇事。因此原告主張無理由等語資為抗辯，並聲明：原告之
    訴駁回，如受不利判決，願供擔保請准宣告免為假執行。
四、兩造不爭執之事實：
  (一)被告甲○○係被告來鑫公司之受僱人，擔任營業曳引車之司
    機。
  (二)被告甲○○於96年7月1日凌晨1時20分許，駕駛上開曳引車
    ，行經臺北縣新店市○○路○段110縣道37公里處，當時情形
    係晴天、夜間有照明、市區○○路面乾燥、無缺陷及障礙物
    、視距良好。蘇弘升於上開時、地受有頭部粉碎性破裂骨折
    、腦逸出、頸椎斷離、主動脈弓斷裂、左右2側1-3肋骨骨折
    、肝臟破裂等傷害，而當場死亡。（有道路交通事故調查報
    告表（草圖）（見臺灣臺北地方法院檢察署96年度偵字第
    13575號卷，下稱偵卷第23頁至第24頁）、道路交通事故調
    查報告表(一)(二)（見偵卷第25頁至第26頁）、臺北縣政府警察
    局新店分局交通分隊道路交通事故補充資料表（見偵卷第59
    頁）、車損及刑案現場照片共101張（見偵卷第27頁至第52
    頁、第100頁），及相驗屍體證明書（見臺灣臺北地方法院
    檢察署96年度相字第461號卷，下稱相卷第78頁）、檢驗報
    告書（見相卷第79頁至第83頁）、法務部法醫研究所96年9
    月7日法醫理字第0960002968號函及解剖報告書（見相卷116
    頁至第118頁）、鑑定報告書（見相卷第120頁至第124頁）
    、相驗照片71張（見相卷第87頁至第112頁）在卷可稽）。
五、按當事人主張有利於己之事實者，就其事實有舉證之責任。
    ，民事訴訟法第277條前段定有明文。次按損害賠償之債，
    以有損害之發生及有責任原因之事實，並二者之間，有相當
    因果關係為成立要件。故主張損害賠償之債者，如不合於此
    項成立要件者，即難謂有損害賠償請求權存在（最高法院48
    年台上字第481號判例要旨可資參照）。本件被告來鑫公司
    否認被告甲○○就本件事故之發生具有過失，是本件爭點厥
    為：被告甲○○是否應負擔侵權行為責任。經查：
  (一)肇事路段之速限為每小時40公里之事實，有道路交通事故調
    查報告表(一)（見偵卷第25頁）附卷可稽。本件經臺北縣政府
    警察局鑑識課人員及新店分局人員前往現場勘查，並依據扣
    案之被告甲○○曳引車之行車紀錄器所示，可知被告甲○○
    所駕駛之曳引車，於事故發生前最後行駛速度約為時速38公
    里，及被告甲○○所駕駛之曳引車係在直線上坡車道行駛，
    蘇弘升所騎乘之重型機車係右轉彎續接直線下坡車道行駛，
    現場未發現兩車明顯之煞車痕跡等情，有上開行車速率紀錄
    卡及分析表（見偵卷第64頁、第202頁至第204頁）、臺北縣
    政府警察局96年7月16日北縣警鑑字第0960087251號函所附
    「新店分局轄內蘇弘升車禍致死案現場勘察報告」（下稱縣
    警局報告，見偵卷第125頁至第128頁）、臺北縣政府警察局
    新店分局96年7月9日北縣警店刑字第0960033644號函及所附
    「臺北縣政府警察局新店分局現場勘察報告蘇弘升車禍死亡
    案」（下稱新店分局報告，見偵卷第74頁至第75頁）等件足
    參，參諸上開所示當地速限，可知被告甲○○於事故當時並
    未超速行駛。
  (二)次查，由道路交通事故調查報告表（草圖）以觀（見相卷第
    9頁、第10頁），可知現場刮地痕依序由蘇弘升所騎乘機車
    之車道靠近雙黃線（距蘇弘升陳屍處約14公尺）起，接續往
    雙黃線偏移，至被告甲○○所駕駛曳引車之車道中所留血跡
    位置附近後，復往原機車車道偏斜至機車倒地位置（即機車
    車道外側）停止，大致呈一連續弧形動線之事實，而蘇弘升
    所騎乘機車之車損情形為右側車身車損，包括右把手橡膠套
    脫落、前擋板、腳踏板支架、風扇蓋、排氣管、車殼等多處
    刮擦痕跡，應為倒地刮擦所致，但未發現明顯碰撞痕跡；左
    側車身完整，僅於置物箱托架、曲軸箱蓋下方與腳踏板邊緣
    發現刮擦痕跡，同樣未發現明顯碰撞痕跡；曳引車車損情形
    於左側第1車輪外側發現有摩擦痕跡，於左側第2車輪至第3
    車輪間發現大量血跡與肉屑噴濺痕跡，於左側第2車輪前擋
    泥板及車輪上發現摩擦痕跡，左右兩側車身皆未發現明顯碰
    撞痕跡等情，亦有上開縣警局報告及現場照片52張存卷足憑
    ，且該上開刮地痕起於蘇弘升所騎乘機車道轉彎處，並非與
    曳引車碰撞之位置，亦有前開道路交通事故調查報告表（草
    圖）在卷足憑，是可認蘇弘升騎乘之機車右側之刮擦痕跡係
    因該車右側倒地所致，該機車於碰撞至曳引車前已先與地面
    刮擦，且再依據現場所留血跡及機車碎片散落情形等物理跡
    證，即可知悉蘇弘升所騎乘之機車與被告甲○○所駕駛之曳
    引車碰撞地點應在被告甲○○所駕駛曳引車行駛之車道上，
    進而被告甲○○車輛於上開碰撞發生時，應無跨越分向限制
    線（俗稱雙黃線），而證人即到場勘查之警員曾志雄亦於本
    院97年度交訴字第135號案件審理時到庭結證稱：死者部分
    因地上有刮地痕很長，而研判（蘇弘升）有超速。這事故是
    在碰撞之前，地上就有機車刮地痕，所以研判機車是先倒地
    滑行，才撞到被告甲○○的大貨車。事故現場圖標示的刮地
    痕位置是死者機車的刮地痕，且現場看到的散落物亦屬機車
    所有，因散落物也有血跡，所以我們是判定機車先倒地才滑
    行到大貨車行駛的車道與大貨車碰撞，造成該地有散落物及
    血跡，故判定兩車撞及點在現場圖上標示散落物的地方等語
    綦詳（見本院97年度交訴字第135號卷宗第78頁反面至第79
    頁），且前開縣警局報告及新店分局報告，及臺灣省臺北縣
    區車輛行車事故鑑定委員會，亦均同此見解，有該委員會97
    年3月27日北縣鑑字第0975180104號函存卷可憑（見偵卷第
    225頁至第226頁），益證本件事故之過程係蘇弘升所騎乘之
    機車先行倒地，滑行至被告甲○○所駕駛曳引車行駛之車道
    ，與被告甲○○所駕駛之曳引車發生碰撞，而被告甲○○於
    肇事當時並無跨越分向限制線之違規駕駛行為。
  (三)證人李振葦於本院97年度交訴字第135號案件審理時到庭結
    證稱：當時我們一行人共有十多輛機車，其當時在死者後方
    ，中間應該有隔蕭惠元。其當時車速為40至50公里等語（見
    本院97年度交訴字第135號卷宗第76頁），可知蘇弘升所騎
    乘之機車既然行駛在蕭惠元及李振葦之前，是蘇弘升所騎乘
    機車之時速應超過或至少等於證人李振葦，進而得推知蘇弘
    升所騎乘機車當時之車速應有時速50公里左右，且如前所述
    ，蘇弘升之機車於轉彎處駛至直線道路時即已倒地，並產生
    機車刮地痕跡，是可知蘇弘升係以超越當地速限（即時速40
    公里）之速度高速行駛，且於過彎時倒地，向左前方滑向被
    告甲○○所駕駛車輛之行駛車道，當時之情況並非兩車在正
    常情況下會車，是被告甲○○並未違反會車間距應保持半公
    尺之之注意義務。其次，在上開事故發生之當下，被告甲○
    ○實無從注意此等突發狀況，並採取安全措施之可能，換言
    之，蘇弘升上開於下坡轉彎時，超速行駛致失控倒地滑向被
    告甲○○所駕駛車輛等情，實非屬正常應有之駕駛行為，實
    難責令被告甲○○對上開蘇弘升之駕駛行為，負擔應注意車
    前狀況之注意義務，因被告甲○○當時並無法預見蘇弘升將
    會為上開駕駛行為，且依物理法則，蘇弘升上開超速轉彎倒
    地向左前方滑行之行為，必然產生高速滑向在其左側之對向
    車道之結果，而該處係雙向單線車道，被告甲○○不僅無充
    足時間可採取適當措施以避免該肇事結果，亦無空間可以採
    取避免危險之結果，被告甲○○並未違反未注意車前狀況或
    會車間距不得少於半公尺之注意義務。
  (四)證人即蘇弘升友人蕭惠元雖於偵查中曾證稱：被告甲○○確
    實有超越雙黃線云云（見相卷第68頁），及證人即蘇弘升友
    人李振葦於本院97年度交訴字第135號案件審理時亦證稱：
    被告甲○○車輛於碰撞時確實在雙黃線上云云（見本院97年
    度交訴字第135號卷宗第77頁），然證人即蘇弘升友人楊婷
    鈞於本院97年度交訴字第135號案件審理時曾到庭結證稱：
    案發當天伊被蕭惠元載，我們在死者機車的右後方位置，沒
    有很右邊，兩車相距大約10公尺左右。伊看到的時候就是剛
    好死者機車跟卡車擦撞的時候，轉彎時蕭惠元有往右偏，而
    我的身體是直立的，所以全程伊都有看到。當卡車當看到死
    者時，卡車有轉回自己的車道等語（見本院97年度交訴字第
    135號卷宗第101頁反面至第102頁），是可知被告甲○○所
    駕駛之曳引車於與蘇弘升所騎乘之機車發生擦撞時，係在自
    己所行駛之車道上，並未逾越雙黃線之事實，且證人蕭惠元
    於偵查中經檢察官訊問蘇弘升與被告甲○○車輛碰撞地點之
    問題時，竟先回答係該路段之轉彎處，嗣經與證人李振葦對
    質後，始又另為與證人李振葦相同之證述，則證人蕭惠元對
    於碰撞當時前後所發生事件之記憶，是否清楚、正確，已屬
    有疑，且證人蕭惠元於上開期日亦曾證稱：那時那個彎係下
    坡，有死角。不瞭解詳細碰撞位置，因為當時彎過去，看不
    清楚等語（見相卷第67頁反面），是證人蕭惠元顯已自承當
    時其視線有死角，看不清楚等情，故證人蕭惠元上開證稱：
    被告甲○○之車輛有跨越雙黃線云云，應不足採，另，證人
    李振葦又係騎乘機車在證人蕭惠元後方，距離蘇弘升所騎乘
    之機車或被告甲○○之曳引車較證人蕭惠元更遠，則在證人
    蕭惠元已無法看清楚碰撞究竟如何發生之情形下，證人李振
    葦能否於當時之客觀環境下，清楚看見被告甲○○駕駛之曳
    引車有無跨越分向限制線之情形，容有疑慮，並參在其前方
    由證人蕭惠元搭載之證人楊婷鈞已結證稱：被告甲○○所駕
    駛之曳引車於碰撞時已轉回自己之車道等語，更可知在前方
    之證人楊婷鈞已未看到被告甲○○所駕駛之曳引車逾越雙黃
    線，在其後數公尺之證人李振葦豈能清楚見到被告甲○○所
    駕駛之車輛逾越雙黃線等情，況上開證人蕭惠元、李振葦等
    證稱被告之曳引車有跨越分向限制線等情，顯與現場散落物
    分佈之位置即客觀物證所示情形，實有不符，是證人蕭惠元
    、李振葦之詞言，均不足採。
  (五)原告雖又主張證人楊婷鈞曾證稱：當卡車看到蘇弘升時，卡
    車有轉回自己的車道等語，此正表示被告甲○○確曾駕駛曳
    引車跨越雙黃線，則在跨越雙黃線之同時，已嚴重影響蘇弘
    升之行車狀況云云，惟證人楊婷鈞證稱被告甲○○駕駛的曳
    引車有跨越分向限制線之證言，顯與前述(二)現場散落物分布
    的位置等客觀物證所示事實不相符，是證人楊婷鈞之證言並
    不足採。
  (六)綜上所述，雖蘇弘升確因為本件交通事故而受有前揭傷害，
    並當場死亡，但被告甲○○並無跨越分向限制線行駛、會車
    間距少於半公尺，且未注意車前狀況等過失，是原告依侵權
    行為之規定，請求被告甲○○及其僱用人來鑫公司負損害賠
    償責任，洵屬無據。
六、從而，原告依侵權行為之法律關係，請求被告連帶給付
    6,586,925元，及自98年10月27日起至清償日止，按年息5%
    計算之利息，為無理由，應予駁回。又原告之訴既經駁回，
    其假執行之聲請即失所附麗，應併予駁回。
七、因本案事證已臻明確，兩造其餘主張、陳述及所提之證據，
    經本院審酌後，認與判決結果不生影響，爰不一一論述，附
    此敘明。
八、據上論結，原告之訴為無理由，依民事訴訟法第385條第1項
    前段、第78條判決如主文。
中    華    民    國    99    年    7     月     7    日
                  民事第三庭    法  官  郭美杏
以上正本係照原本作成
如對本判決上訴，須於判決送達後20日內向本院提出上訴狀
中    華    民    國    99    年    7     月     7    日
                                書記官  馮姿蓉

司法院資訊處製作；財團法人民間司法改革基金會備份。
